臺灣高等法院臺南分院刑事裁定
　　　抗　告　人
　　　即　被　告　甲　○　○
右抗告人即被告因毒品危害防制條例案件，不服臺灣臺南地方法院九十三年十二月二
十三日（九十三年度毒聲字第一一二四號）第一審裁定，提起抗告，本院裁定如左：
      主      文
抗告駁回。
      理      由
一、抗告意旨略以：抗告人即被告甲○○（下稱被告）於民國（下同）九十三年九月
    十五日晚八時許至同年十月十六日晚十一時許，在台南市○○區○○路三二二巷
    三八號施用第一級毒品海洛因，為警於同年十月十七日九時三十分，在上址查獲
    後，即深感自責，悔不當初，為戒絕毒癮，自行前往嘉南療養院自費戒毒，並於
    九十三年十一月四日住院配合診治至同年十一月十一日，經該院主治醫師認定已
    無再繼續施用毒品傾向而得出院，復於同年十二月三十日，業經門診尿液檢驗，
    均呈陰性反應，足見抗告人已完全戒治毒癮，並無再行施用毒品之傾向；又被告
    一家四口之生計，均賴被告現在工作，始得維持，若被告送執行戒治，將喪失工
    作，而使全家生計陷入困頓，爰依法提起抗告請求另為適當之裁定云云。
二、按施用第一級毒品者，檢察官應聲請法院先裁定，令被告入勒戒處所觀察、勒戒
    ，其期間不得逾二月。觀察、勒戒後，檢察官依據勒戒處所之陳報，認受觀察、
    勒戒人無繼續施用毒品傾向者，應即釋放，並為不起訴之處分或不付審理之裁定
    ；認受觀察、勒戒人有繼續施用毒品傾向者，檢察官應聲請法院裁定令入戒治處
    所強制戒治，其期間為六個月以上，至無繼續強制戒治之必要為止。但最長不得
    逾一年，毒品危害防制條例第二十條第一、二項，定有明文。
三、經查，被告基於概括之犯意，連續於右揭時、地，施用第一級毒品海洛因，為警
    查獲之事實，業據被告自白不諱（見警卷第三頁、偵查卷第七頁），有臺南縣警
    察局永康分局毒品初步檢驗報告書（警卷第十八頁）、台南縣衛生局尿液檢驗成
    績書、法務部調查局鑑定通知書、照片十一幀附卷可稽（偵查卷第十三頁、第一
    七頁、警卷第十九頁至第二四頁），並有第一級毒品海洛因二包、注射針筒八支
    扣案足佐（警卷第十二頁），本件被告上開施用毒品之行為，洵堪認定；被告雖
    稱其已自費前往嘉南療養院已戒絕毒癮云云，惟依上開法文規定，觀察、勒戒，
    查是否有繼續施用毒品傾向，係法律所規定審理毒品案件之程序，並有一定之法
    律效果，又同條例並無查獲後可以自費戒毒方式取代觀察、勒戒之規定（同條例
    第廿一條第一項係查獲前自動求診），是被告自費戒治毒癮並提嘉南療養院之診
    斷證明，亦不足以取代法定之觀察、勒戒程序，是抗告人前揭所辯，尚難採憑；
    況且，勒戒處所依「有無繼續施用毒品傾向評估標準紀錄表」為綜合評斷受勒戒
    人有無繼續施用毒品傾向，該紀錄表係綜合受勒戒人之人格特質、臨床徵候及環
    境相關三項因素，並合併計算各項因素評估之分數後，所為綜合評斷，而被告所
    提嘉南療養院之診斷證明書，僅為上開標準評估因素之一（即臨床徵候因素），
    實難取代勒戒處所上開綜合評斷。依上所述，被告所提之抗告認已無再繼續施用
    毒品傾向云云，指摘原裁定不當，為無理由，應予駁回。
據上論斷，依刑事訴訟法第四百十二條，裁定如主文。
中    華    民    國      九十四      年      三      月      十四      日
                                  臺灣高等法院臺南分院刑事第二庭
                                      審判長法官  葉    居    正
                                            法官  李    文    福
                                            法官  莊    俊    華
右正本證明與原本無異。
不得再抗告。
                                      法院書記官  廖    明    娟
中    華    民    國      九十四      年      三      月      十五      日
